【裁判字號】    98,審訴,495
【裁判日期】    980612
【裁判案由】    毒品危害防制條例
【裁判全文】
臺灣士林地方法院刑事判決             98年度審訴字第495號
公  訴  人  臺灣士林地方法院檢察署檢察官
被      告  甲○○
上列被告因違反毒品危害防制條例案件，經檢察官提起公訴（九
十八年度毒偵字第六九七號），被告為有罪之陳述，本院合議庭
裁定改行簡式審判程序，並判決如下：
    主  文
甲○○施用第一級毒品，累犯，處有期徒刑壹年，扣案之海洛因
殘渣袋伍個（袋內殘渣量微無法計重）沒收銷燬；又施用第二級
毒品，累犯，處有期徒刑柒月，扣案之吸食器貳組沒收，應執行
有期徒刑壹年肆月，扣案之海洛因殘渣袋伍個（袋內殘渣量微無
法計重）沒收銷燬，吸食器貳組沒收。
    事  實
一、甲○○曾因施用毒品案件，經依臺灣板橋地方法院九十一年
    度毒聲字第一五三六號裁定送勒戒處所觀察、勒戒後，認無
    繼續施用毒品之傾向，由臺灣板橋地方法院檢察署檢察官於
    民國九十一年六月二十五日以九十一年度毒偵字第一五一三
    號、偵字第五六八二號為不起訴處分確定，並於九十一年六
    月二十五日釋放出所。又因施用毒品案件，經依臺灣板橋地
    方法院九十二年度毒聲字第三０一號裁定送勒戒處所觀察、
    勒戒後，認無繼續施用毒品之傾向，於九十二年二月十七日
    釋放出所，並由臺灣板橋地方法院檢察署檢察官於九十二年
    二月二十七日以九十二年度毒偵字第五二八號為不起訴處分
    確定。又因施用毒品案件，經臺灣板橋地方法院以九十三年
    度易字第七四一號判決處有期徒刑六月確定。復因施用毒品
    案件，經臺灣高等法院以九十四年度上訴字第二一二號判決
    處有期徒刑一年二月，嗣經最高法院以九十四年度臺上字第
    五０一四號判決駁回上訴確定。又因施用毒品案件，經臺灣
    板橋地方法院以九十四年度簡上字第七０四號判決處有期徒
    刑一年確定。再因施用毒品案件，經臺灣板橋地方法院以九
    十六年度訴字第二五九號判決處有期徒刑十月確定。另因持
    有毒品案件，經本院以九十六年度易字第七九三號判決處有
    期徒刑八月，減刑為有期徒刑四月確定，前開各案接續執行
    ，於九十七年一月十五日因罰金繳清釋放出監。詎甲○○仍
    未戒除毒癮，於前案觀察、勒戒執行完畢釋放後五年內，再
    犯施用毒品罪，經法院判處罪刑確定後，復基於施用第一級
    毒品海洛因及第二級毒品甲基安非他命之犯意，先於九十八
    年三月三十一日清晨六時許，在臺北縣新莊市○○路○段五
    十二之二號六樓之租屋處，以將甲基安非他命置於玻璃球吸
    食器加熱使成煙霧再以嘴或鼻吸用之方式，施用甲基安非他
    命一次，數分鐘後，在上開租屋處，另以將海洛因摻入香菸
    點燃吸用之方式，施用海洛因一次，迄九十八年三月三十一
    日下午四時三十分許，在臺北縣中和市○○路一二一０號前
    ，為警循線查獲，並自其身上扣得海洛因殘渣袋五個（袋內
    殘渣量微無法計重），另在上開租屋處扣得其所有供施用甲
    基安非他命所用之吸食器二組，嗣採集其尿液送驗後呈安非
    他命、甲基安非他命及嗎啡陽性反應，始悉上情。
二、案經臺灣士林地方法院檢察署檢察官指揮臺北市政府警察局
    大同分局、行政院海岸巡防署海洋巡防總局第二海巡隊偵辦
    後起訴。
    理  由
一、前揭犯罪事實，業據被告甲○○於本院準備程序及審理時供
    認不諱，又被告為警查獲時，經採集其尿液送檢驗結果，呈
    安非他命、甲基安非他命及嗎啡陽性反應，有臺北市政府警
    察局偵辦毒品案件尿液檢體委驗單、鑑定人結文及臺灣尖端
    先進生技醫藥股份有限公司九十八年四月十五日實驗室檢體
    編號AC72970 號濫用藥物檢驗報告各一份在卷可稽，復有查
    獲之海洛因殘渣袋五個及吸食器二組可資佐證，足徵被告自
    白與事實相符。本件事證明確，被告犯行堪以認定。
二、按毒品危害防制條例係於九十二年七月九日修正公布，自九
    十三年一月九日起施行。修正後已刪除二犯及三犯之規定，
    一改修法前繁雜之處遇程序，僅將施用毒品者簡化區分為初
    犯、再犯，並認施用毒品者係屬病患性犯人，以觀察、勒戒
    戒除其身癮，並以強制戒治去除其心癮。經觀察、勒戒或強
    制戒治執行完畢釋放後，若係五年後再犯該條例第十條施用
    毒品罪者，與同條例第二十條第一項、第二項關於「初犯」
    之處理方式相同，檢察官應先聲請法院裁定令被告入勒戒處
    所觀察、勒戒，並視有無繼續施用毒品傾向，決定應予釋放
    、為不起訴之處分，或應聲請法院裁定令入勒戒處所強制戒
    治；若係五年內「再犯」同條例第十條施用毒品罪者，依同
    條例第二十三條第二項規定，檢察官則應依法起訴。觀諸該
    條例第二十條第三項之修正理由：「觀察、勒戒或強制戒治
    五年後再犯者，顯見前所實施之觀察、勒戒或強制戒治已足
    以遮斷其施用毒品之癮，為期自新及協助其戒除毒癮，對此
    五年後再犯者，爰明定仍適用初犯之規定，先經觀察、勒戒
    、強制戒治之程序。」及同條例第二十三條第二項之修正理
    由：「為配合簡化施用毒品犯之刑事處遇程序，並鑑於經觀
    察、勒戒或強制戒治執行完畢釋放後五年內再犯者，其再犯
    率甚高，原據以實施之觀察、勒戒及強制戒治既已無法收其
    實效，自應施以刑事處遇。」顯然如施用毒品者係前經觀察
    、勒戒或強制戒治等治療程序執行完畢五年後，始再施用毒
    品之「初犯」，因前所執行之觀察、勒戒或強制戒治已足收
    戒除毒癮之效，自應重新執行觀察、勒戒或強制戒治等治療
    程序，並於治療程序執行完畢後，由檢察官為不起訴處分，
    毋庸對之追訴處罰；反之，在「再犯」之情形，因其先前所
    為治療程序顯未能收戒斷毒癮之效，且考量施用毒品者之再
    犯率偏高，乃簡化其刑事處遇程序，而逕予追訴處罰，不再
    施以治療程序。參酌上開立法理由，修正毒品危害防制條例
    就施用毒品者，祇於「初犯」及「五年後再犯」二種情形，
    有其追訴條件之限制，及須於初犯經觀察、勒戒或強制戒治
    釋放後，五年內均無施用毒品之行為，始能認其前所實施之
    觀察、勒戒或強制戒治已足遮斷毒癮，而得於五年後再犯時
    ，再予適用初犯之規定，重行觀察、勒戒等程序。倘五年內
    已經再犯，被依法追訴處罰，縱其第三次（或第三次以上）
    施用毒品之時間在初犯釋放五年以後，即與「五年後再犯」
    之情形有別，且因已於「五年內再犯」，顯見其再犯率甚高
    ，原實施觀察、勒戒或強制戒治，已無法收其實效，而無五
    年戒斷期之存在，自無再經觀察、勒戒及強制戒治之必要，
    應由檢察官逕行起訴，始符新法修正之本旨（最高法院九十
    五年度台非字第五十九號判決參照）。查被告前因施用毒品
    案件，經依臺灣板橋地方法院九十二年度毒聲字第三０一號
    裁定送勒戒處所觀察、勒戒後，認無繼續施用毒品之傾向，
    於九十二年二月十七日釋放出所，並由臺灣板橋地方法院檢
    察署檢察官以九十二年度毒偵字第五二八號為不起訴處分確
    定。又因施用毒品案件，經臺灣板橋地方法院以九十三年度
    易字第七四一號判決處有期徒刑六月確定。又因施用毒品案
    件，經臺灣高等法院以九十四年度上訴字第二一二號判決處
    有期徒刑一年二月，嗣經最高法院以九十四年度臺上字第五
    ０一四號判決駁回上訴確定。復因施用毒品案件，經臺灣板
    橋地方法院以九十四年度簡上字第七０四號判決處有期徒刑
    一年確定。再因施用毒品案件，經臺灣板橋地方法院以九十
    六年度訴字第二五九號判決處有期徒刑十月確定，有臺灣板
    橋地方法院檢察署檢察官九十二年度毒偵字第五二八號不起
    訴處分書、刑案資料查註紀錄表、全國施用毒品案件紀錄表
    及法務部全國檢察官線上查詢刑案人犯在監所最新資料報表
    各一份在卷可稽，被告曾因施用毒品，經觀察、勒戒執行完
    畢釋放後，五年內再犯施用毒品罪，並經法院判處罪刑確定
    ，被告係六犯施用毒品罪，雖在前案觀察、勒戒執行完畢釋
    放五年後，但參照上述判決意旨，仍應予追訴處罰。按海洛
    因、甲基安非他命分別係毒品危害防制條例第二條第二項第
    一款、第二款所稱之第一級、第二級毒品。核被告施用海洛
    因及甲基安非他命之行為，分別係犯毒品危害防制條例第十
    條第一項之施用第一級毒品罪及同條例第十條第二項之施用
    第二級毒品罪。被告持有海洛因及甲基安非他命進而施用，
    其持有海洛因及甲基安非他命之低度行為應各為施用海洛因
    及甲基安非他命之高度行為所吸收，均不另論罪。被告所犯
    施用第一級毒品罪及施用第二級毒品罪，犯意各別，行為互
    殊，罪名不同，應予分論併罰。又被告有事實欄所述犯罪科
    刑執行情形，有臺灣高等法院被告前案紀錄表附卷可參，其
    於有期徒刑執行完畢後，五年內故意再犯有期徒刑以上之本
    罪，應依刑法第四十七條第一項之規定論以累犯，並加重其
    刑。爰審酌被告有多次施用毒品之前科，素行不佳，惟考量
    其僅各施用海洛因及甲基安非他命一次及犯罪戕害自己身心
    健康，與犯罪後供認犯行之態度等一切情狀，分別量處如主
    文所示之刑，並定其應執行之刑。公訴人請求判處被告施用
    第一級毒品部分有期徒刑一年二月，施用第二級毒品部分有
    期徒刑一年，合併定應執行有期徒刑一年十月，似嫌過重，
    併此敘明。
三、扣案之海洛因殘渣袋五個（袋內殘渣量微無法計重），係查
    獲之第一級毒品，因毒品與包裝袋無法析離，故不問屬於被
    告與否，應依毒品危害防制條例第十八條第一項前段之規定
    宣告沒收銷燬。至扣案之吸食器二組，係被告所有供施用甲
    基安非他命所用之物，業據其於本院審理時供明在卷，應依
    刑法第三十八條第一項第二款之規定宣告沒收。
據上論斷，應依刑事訴訟法第二百九十九條第一項前段、第二百
七十三條之一第一項，毒品危害防制條例第十條第一項、第二項
、第十八條第一項前段，刑法第十一條、第四十七條第一項、第
五十一條第五款、第三十八條第一項第二款，判決如主文。
本案經檢察官蔡元仕到庭執行職務。
中    華    民    國    98    年     6    月    12    日
                  刑事第一庭法  官  周明鴻
以上正本證明與原本無異。
如不服本判決應於收受判決後10日內向本院提出上訴書狀，並應
敘述具體理由；其未敘述上訴理由者，應於上訴期間屆滿後20日
內向本院補提理由書（均須按他造當事人之人數附繕本）「切勿
逕送上級法院」。
                            書記官  丁梅芬
中    華    民    國    98    年     6    月    12    日
附錄論罪科刑法條：
毒品危害防制條例第十條第一項、第二項
施用第一級毒品者，處 6 月以上 5 年以下有期徒刑。
施用第二級毒品者，處 3 年以下有期徒刑。


司法院資訊處製作；財團法人民間司法改革基金會備份。
